【裁判字號】    97,上訴,1629
【裁判日期】    971223
【裁判案由】    違反槍砲彈藥刀械管制條例
【裁判全文】
臺灣高等法院臺中分院刑事判決        97年度上訴字第1629號
上  訴  人
即  被  告  乙○○
指定辯護人  本院公設辯護人丁○○
上  訴  人
即  被  告  丙○○
選任辯護人  張淑琪律師
上列上訴人因違反槍砲彈藥刀械管制條例案件，不服臺灣南投地
方法院97年度重訴字第3號中華民國97年6月17日第一審判決（起
訴案號：臺灣南投地方法院檢察署97年度偵字第306、353、651
、987號），提起上訴，本院判決如下：
    主  文
原判決撤銷。
乙○○未經許可，製造可發射子彈具有殺傷力之土造槍枝，處有
期徒刑肆年，併科罰金新臺幣貳拾萬元，罰金如易服勞役，以新
台幣壹仟元折算壹日。扣案之土造長槍捌枝（槍枝管制編號：00
00000000至0000000000號）、鉛丸肆包、彈簧拾陸條、砂磨機參
臺、電鑽壹臺、刨光機壹臺、輪鋸壹臺、火石機壹臺、鑽臺壹臺
、鑽頭肆拾支、乙炔槍壹支、固定板手壹支、銼刀參支、游標尺
壹把、鐵鎚壹支、鑿子壹支，及土造長槍貳枝 ( 槍枝管制編號
：0000000000號、0000000000號），均沒收。
丙○○共同未經許可，製造槍砲之主要組成零件，處有期徒刑壹
年捌月，併科罰金新臺幣拾萬元，罰金如易服勞役，以新臺幣壹
仟元折算壹日，緩刑伍年。扣案之槍管設計草圖壹本、槍管廢料
壹支、出貨估價單壹本，均沒收。
    事  實
一、乙○○明知可發射子彈具有殺傷力之土造槍枝、具有殺傷力
    之子彈，及槍枝主要組成零件之槍管，均屬槍砲彈藥刀械管
    制條例管制之物品，非經許可，不得製造、販賣、轉讓，而
    丙○○亦明知槍管屬槍枝之主要組成零件，係槍砲彈藥刀械
    管制條例管制之物品，非經許可，不得製造。詎乙○○因長
    年務農為生，見農作物經常遭松鼠、野豬肆虐，血本無歸，
    防不勝防，苦無對策，乃思製造獵槍供己及其他務農友人驅
    趕野生動物之用，竟基於未經許可製造可發射子彈具有殺傷
    力之土造長槍之單一接續犯意、未經許可販賣可發射子彈具
    有殺傷力之土造長槍之犯意、未經許可轉讓具有殺傷力子彈
    之犯意、未經許可製造具有殺傷力之子彈之單一接續犯意，
    及與丙○○共同基於未經許可製造槍枝主要組成零件之槍管
    之單一接續犯意聯絡，而為下列行為：
（一）乙○○於96年初，基於未經許可製造、販賣可發射子彈具
      有殺傷力之土造長槍之犯意及未經許可轉讓具有殺傷力子
      彈之犯意，先在其位於南投縣竹山鎮○○路旁產業道路邊
      工寮內，以其所有砂磨機、刨光機、輪鋸、火石機、乙炔
      槍、電鑽、鑽臺、固定板手、銼刀、游標尺、鐵鎚、鑿子
      等工具，製造可發射子彈具有殺傷力之土造長槍2枝（槍
      枝管制編號：0000000000號、0000000000號），復前往某
      不詳姓名成年男子位於嘉義縣竹崎鄉附近處所，以每顆新
      台幣50元之代價，向該不詳姓名成年男子購買12GAUGE制
      式霰彈250顆，再於96年初某日，在其位於上址工寮，以
      1萬6千元之代價將上開其所製造可發射子彈具有殺傷力之
      土造長槍1枝（槍枝管制編號：0000000000號）販賣予楊
      進忠（另案審理中），供楊進忠打獵所用，又於96年1、2
      月間某日，在其位於上址工寮，以1萬2千元之代價將上開
      其所製造可發射子彈具有殺傷力之土造長槍1枝（槍枝管
      制編號：0000000000號）販賣予曾松波（另案審理中），
      並連同上開其購自不詳姓名成年男子處之12GAUGE制式霰
      彈其中5顆無償轉讓予曾松波。
（二）乙○○於96年11月中旬某日至96年12月20日間，與丙○○
      共同基於未經許可製造槍枝主要組成零件之槍管之犯意聯
      絡，陸續攜帶鐵管至丙○○所經營位於臺中市○○路5巷9
      號工廠，交予丙○○並告知槍管尺寸，由丙○○據以繪製
      槍管設計草圖並在其上址工廠內製造槍管，而丙○○先於
      96年11月中旬某日在其上址工廠，將12支槍管成品交予乙
      ○○，復於同年12月20日在其上址工廠，將6支槍管成品
      交予乙○○，乙○○與丙○○以此方式共同製造槍枝主要
      組成零件之槍管，丙○○製成一支槍管可得8百元之報酬
      ，乙○○僅交付予丙○○製造槍管報酬3千元。隨後，乙
      ○○承上同一未經許可製造可發射子彈具有殺傷力之土造
      長槍之犯意，及基於未經許可製造具有殺傷力之子彈之犯
      意，在其上址工寮內，以上開工具、鉛丸及丙○○所交付
      槍管，製造可發射子彈具有殺傷力之土造長槍8枝（槍枝
      管制編號：0000000000至0000000000號），並將上開其購
      自不詳姓名成年男子處之12GAUGE制式霰彈，其中114顆改
      造成具有殺傷力之非制式子彈共113顆，另有1顆經改造後
      因無法擊發，而不具殺傷力。
二、嗣於97年1月28日6時30分許，經警持原審法院所核發搜索票
    至乙○○當時位於南投縣竹山鎮中正巷33之9號3樓之1套房
    之居所進行搜索，並當場扣得霰彈191顆 (其中114顆經改造
    為非制式子彈，其餘77顆仍為制式霰彈)、鉛丸3包，警方並
    於同日7時30分許持原審法院所核發搜索票，轉往乙○○位
    於上址工寮進行搜索，並當場扣得土造長槍8枝（槍枝管制
    編號：0000 000000至0000000000號）、鉛丸1包、彈簧16條
    、砂磨機3臺、電鑽1臺、刨光機1臺、輪鋸1臺、火石機1臺
    、鑽臺1臺、鑽頭40支、乙炔槍1支、固定板手1支、銼刀3支
    、游標尺1把、鐵鎚1支、鑿子1支、行動電話2支。另警方於
    97年1月28日8時許，持原審法院所核發搜索票至丙○○位於
    上址工廠進行搜索，當場扣得槍管設計草圖1本、槍管廢料
    1支、出貨估價單1本、行動電話1支。
三、案經臺灣南投地方法院檢察署檢察官指揮南投縣政府警察局
    偵辦起訴。
    理  由
甲、程序部分：
壹、證人楊進忠、曾松波於警詢所為供述，均不具證據能力：
    按被告以外之人於審判外之言詞或書面陳述，除法律有規定
    者外，不得為證據，刑事訴訟法第159條第1項定有明文。查
    證人楊進忠、曾松波於警詢所為供述，關於本案被告被訴犯
    罪事實之供述部分，均係本案被告以外之人，於審判外所為
    陳述，性質上屬傳聞證據，不得作為證據，應不具證據能力
    ，則本案被告乙○○之辯護人於準備程序時辯稱此為審判外
    陳述，不具證據能力，尚為可取。
貳、證人曾松波於檢察官訊問時所為證述，及共同被告乙○○、
    丙○○於警詢及檢察官訊問時所為供述，及以下本件認定事
    實所引用之文書等物證，均具有證據能力：
    按被告以外之人於審判外之陳述，經當事人於審判程序同意
    作為證據，法院審酌該言詞陳述或書面陳述作成時之情況，
    認為適當者，亦得為證據；當事人、代理人或辯護人於法院
    調查證據時，知有第159條第1項不得為證據之情形，而未於
    言詞辯論終結前聲明異議，視為有前項之同意，刑事訴訟法
    第159條之5定有明文。查上開證人證述、共同被告供述，及
    本件認定事實所引用之文書等物證，均經原審及本院於審理
    時提示被告乙○○與丙○○，渠等2人及辯護人均未對證據
    能力表示意見，揆諸前揭說明，可認為同意作為證據；而本
    院審酌該陳述作成時之情況，認為適當，自具有證據能力，
    而得採為證據。
乙、實體方面：
壹、訊據被告乙○○對於上開製造、販賣槍枝，及轉讓、製造子
    彈，及與被告丙○○共同製造槍枝主要組成零件之槍管等犯
    行均坦承不諱，雖另辯稱：伊係將整支槍零件賣給證人楊進
    中、曾松波，並教導他們自行組裝零件並用螺絲鎖起來，槍
    托部分由他們自行找木頭組裝，伊於某日山上打獵時曾拿5
    顆霰彈給證人曾松波使用，並非買槍送子彈云云。而被告丙
    ○○則矢口否認有何與被告乙○○共同製造槍枝主要組成零
    件之槍管之犯行，辯稱：被告乙○○以1支8百元之代價，提
    供材料交由伊代工而製成具有槍管外型之鐵管，伊僅修飾該
    鐵管外觀，對於槍管內部並未加工，且當時認為鐵管內無樘
    線，應僅係玩具槍性質，主觀上並無與被告乙○○共同製槍
    枝主要組成零件之槍管之認知云云。
貳、認定犯罪事實所憑之證據及理由：
一、上開犯罪事實一(一)犯行部分：
(一)訊據被告乙○○對於犯罪事實一 (一)之將所製造之土造長
    槍各1支在其製槍工寮以1萬6千元賣給楊進忠及於96年1、2
    月間在竹山鎮○○里○○道路，以1萬2千元賣給曾進波，並
    同時交付5顆子彈等製造、販賣槍枝，及轉讓、製造子彈等
    情均供承不諱，核與證人楊進忠於原審審理時具結證稱：伊
    遭被警方查獲之槍枝係向乙○○購買的，所購入之槍枝，連
    同槍托整枝均已組裝完成，係在乙○○養狗及養鴿子的地方
    ，以1萬6千元代價購買等情（見原審97年4月30日審判筆錄
    ），及證人曾松波於偵查中具結證稱：伊於去年 (指96年
    )1、2月間在竹山鎮○○里○○道路，以1萬2千元向乙○○
    購買槍枝含5顆子彈，子彈伊拿去嚇山豬及松鼠已經用完等
    語（見偵651卷p298），於原審審理時亦證稱：伊於96年1、
    2 月間在乙○○位於竹山鎮○○路之鴿舍，以1萬2千元向乙
    ○○購買槍枝。所購入之槍枝，連同槍托整枝均已組裝好，
    乙○○並附5顆子彈，連同槍枝一併交付，買槍送的子彈均
    因嚇松鼠及山豬使用，都打光了等語（見原審97年4月30日
    審判筆錄），均相大致相符，且依警方於96年6月25日在證
    人楊進忠位於南投縣竹山鎮○○路22之3號居所查獲土造長
    槍1支（槍枝管制編號：0000000000號），及97年2月4日在
    證人曾松波位於南投縣竹山鎮○○路604號住處查獲之土造
    長槍1支（槍枝管制編號：0000000000號），上開槍枝經送
    內政部警政署刑事警察局鑑定，其鑑定結果：均認係土造長
    槍，由具擊發機構之槍身及土造金屬槍管組合而成，擊發功
    能正常，可供擊發適用子彈或口徑12GAUGE制式霰彈使用，
    均認具殺傷力等情，亦有內政部警政署刑事警察局96年8月7
    日刑鑑字第0960101221號及97年3月10日刑鑑字第097002290
    5號槍槍彈鑑定書各1份在卷可參（見偵651卷p165背面、p30
    2)。另參以，上開被告乙○○販賣予楊進忠及曾松波之槍枝
    ，與扣案之其餘8枝槍枝，關於槍托部分，均係木造材製，
    且外型、色澤亦大致相同，顯非以臨時取得之材質加以裁製
    而成，足見，被告乙○○於原審審理時改稱僅係將槍枝零件
    交付買受之楊進忠及曾松波，均渠二人自行組裝及加裝槍托
    云云，既為證人楊進忠及曾松波所否認，且與卷內事證顯不
    相符，上開辯詞，乃事後飾卸之詞，自無足採信為真正。
    並有扣案之彈簧16條、砂磨機3臺、電鑽1臺、刨光機1臺、
    輪鋸1臺、火石機1臺、鑽臺1臺、鑽頭40支、乙炔槍1支、固
    定板手1支、銼刀3支、游標尺1把、鐵鎚1支、鑿子1支等工
    具可資佐證，且被告乙○○於警詢中亦供承上開工具為其所
    有且係供其製造槍枝所用之工具（見偵651卷p9）。綜上，
    足認被告乙○○於96年初，在其上址工寮，以其所有上開工
    具，製造可發射子彈具有殺傷力之土造長槍2枝，另向他人
    購買12GAUGE制式霰彈250顆，並於同年初某日，在其上址工
    寮，以1萬6千元之代價將其所製造上開土造長槍1枝販賣予
    證人楊進忠，及於96年1、2月間某日，以1萬2千元之代價，
    將其所製造上開土造長槍1枝販賣予證人曾松波，並連同其
    購自他人處之12GAUGE制式霰彈其中5顆無償轉讓予證人曾松
    波，且該5顆制式霰彈既業經證人曾松波擊發完畢，必然已
    填充火藥而具有殺傷力，灼然甚明。
(二)至於檢察官起訴書雖記載：被告乙○○先於96年8、9月間某
    日向他人購買12GAUGE制式霰彈5顆，復於同年底某日再向他
    人購買12GAUGE制式霰彈191顆，及證人曾松波係於96 年10
    月31日13時4分27秒以其所持有行動電話門號0000-000-000
    號，撥打被告乙○○所持有行動電話門號0000-000-0 00 號
    ，要約購買槍枝，且乙○○將其購自他人處之12GAUGE制式
    霰彈5顆販賣予證人曾松波等情，然依證人曾松波於偵查及
    原審審理時，就伊係以1萬2千元向被告乙○○購買槍枝1 支
    ，乙○○將槍枝及5顆子彈一併交付予伊用等情，已證述如
    前，且於偵查中，就監聽譯文內容，並具結證稱：「（問：
    根據警方監聽結果，你於96年10月31日與被告乙○○通電
   話，電話中你問明天是否有並說明天中午去跟他拿，是否指
    要去拿槍？）答：伊跟乙○○係十幾年的朋友，都有在釣魚
    ，伊當時是問他有無釣到什麼魚。」、「（問：你於96年11
    月6日與被告乙○○通電話，電話中你說要進去奮鬥山十天
    ，錢要出來後再給他，是否在說買槍的錢？）答：這是伊之
    前跟乙○○借錢，要還他的，只有1、2千元。」，足見公訴
    人起訴書上此部分之記載，應係誤會，併此敘明。
二、上開犯罪事實（二）之製造槍枝主要組成零件之槍管及製造
    具殺傷力之土造長槍8支部分之犯行：
(一)依被告乙○○於警詢時針對如何製造土造長槍乙節，已明白
    供稱：槍管係請臺中朋友丙○○以每支8百元車床製造，扳
    機及槍托係伊自己用查獲之製槍工具，在伊位於竹山鎮○○
    路旁工寮研磨製造的等語（見偵651卷p10），於偵查中除亦
    陳稱：槍管係伊交給丙○○做的，其他零件係伊自己弄的等
    語外，並供稱丙○○知悉槍管係要做獵槍用的，丙○○一共
    做18枝槍管等情（見偵651卷p222），且於原審審理時仍供
    稱：伊將鐵管交給被告丙○○，請丙○○幫伊車成槍管等語
    （見原審卷p4），並供稱：丙○○共給18支槍管，該槍管拿
    回來就可以組裝槍枝，只需再噴油漆等語（見原審卷p115)
    ，及被告丙○○於檢察官訊問時亦坦承有幫乙○○製造槍枝
    零件，並表示主要係槍管，還有扣片，一共製作18支槍管及
    18個扣片。且除坦承知悉此為獵槍要用之槍管外，針對在其
    工廠扣得之設計圖，亦陳稱係乙○○告訴伊尺寸，由伊畫的
    等語（見偵651卷p223-224)，復於原審及本院審理時仍供稱
    ：加工一支請款8百元，迄今僅收到3千元等情，經核被告乙
    ○○供稱其將鐵管交由被告丙○○製作槍管之情形，與被告
    丙○○供稱其依被告乙○○所告知尺寸繪製設計圖並製造槍
    管等情，均大致相符，且關於乙○○委由丙○○為加工行為
    之代價係1支請款8百元等亦相吻合，雖被告丙○○於本院審
    理時改稱：伊僅幫乙○○加工鐵管之外觀，對於鐵管內部並
    無任何加工云云，然觀諸被告丙○○於偵查及本院審理時供
    稱：乙○○曾來找伊，他說要作有鏜線的，伊不敢做，後來
    才說要做沒有鏜線的，伊才幫他做等情，可知，被告丙○○
    尚非僅係幫忙加工鐵管外觀，甚顯。再佐以在被告丙○○工
    廠所扣得之槍管設計圖，並非僅有槍管外觀之尺寸，尚詳細
    標示乙○○委由被告丙○○就鐵管加工車床之部位如管徑尺
    寸、斜度等亦均一一標明（見偵651卷p74、76)，益徵，被
    告丙○○確實有受乙○○之託，以一支8百元之代價，按扣
    案槍管設計圖所載，製作乙○○製作扣案8支土造長槍所需
    之槍管，灼然甚明。且扣案之土造長槍8枝經送內政部警政
    署刑事警察局鑑定，其鑑定結果：送鑑土造霰彈長槍8枝（
    槍枝管制編號：0000000000至0000000000號），認均係土造
    長槍，由具擊發機構之金屬槍身及土造金屬槍管組合而成，
    擊發功能正常，可供擊發口徑12GAUGE制式霰彈使用，認均
    具殺傷力。且送鑑土造長槍，因為霰彈槍，發射子彈非單一
    彈丸為數量不等彈粒，實際射擊時子彈彈粒自槍口擴散無法
    精確測得彈丸度且會毀損彈速測定儀，經逐一測試擊發機構
    撞針力道，性能良好，且以剃除發射火藥，僅留存底火之金
    屬彈筒部分，填實際射擊實驗，亦能擊發，均認能擊發適合
    其發射具有殺傷力之子彈，有內政部警政署刑事警察局97年
    2月20日刑鑑字第0970018271號槍彈鑑定書及法務部調查局
    97年11月6日調科參字第09700448430號鑑定通知書各1份在
    卷可參（見偵987卷p160-161、本院卷p136-137），及上開
    扣案工具及槍管設計草圖一本、槍管廢料一支、出貨估價單
    一本可資佐證。
(二)綜上，本件被告丙○○接受共同被告乙○○之託，以加工製
    造1支槍管800元之代價，依乙○○告知之尺寸，據以繪製槍
    管設計草圖並在其工廠內將所製造之12支槍管分次交付予乙
    ○○後，乙○○並據以製造可發射子彈具有殺傷力之土造長
    槍8枝等情，事證明確，至檢察官起訴書記載被告丙○○係
    販買槍管予被告乙○○一節，容有誤會，併此敘明。
三、上開犯罪事實（二）之製造子彈部分之犯行：
(一)依被告乙○○於原審審理時對於將伊向他人購買之10盒共
    250顆制式子彈，其中為讓子彈之殺傷力降低，曾改造部分
    子彈等情，坦承不諱，核與扣案之霰彈191顆經先後送內政
    部警政署刑事警察局鑑定，其鑑定結果：送鑑霰彈191顆，
    其中77顆認均係口徑12GAUGE制式霰彈，首次採樣26顆試射
    ，及第2次就剩餘51顆試射，均可擊發，認均具殺傷力；其
    餘114顆認均係非制式子彈，而係由口徑12GAUGE制式霰彈換
    裝金屬彈丸而成，首次採樣38顆試射，僅1顆無法擊發，認
    不具殺傷力，其餘37顆均具殺傷力，第2次就剩餘之76顆，
    經實際試射，均可擊發，均具殺傷力。有內政部警政署刑事
    警察局97年2月20日刑鑑字第0970018271號槍彈鑑定書、及
    97年5月14日刑鑑字第0970065926號函文各1分在卷可稽 (
    見偵987卷p161、原審卷p165)。另外，扣案之鉛丸4包，經
    送內政部警政署刑事警察局鑑定，其鑑定結果：亦認均係金
    屬彈丸，其中直徑7.7mm、6.2mm、5.0mm、3.4mm及2.4mm之
    金屬彈丸，與第二次送鑑定之非制式子彈76顆，經採樣5顆
    拆解檢視，內分別具有直徑約7.7mm、6.2及5.1mm之金屬彈
    丸，經與送鑑鉛丸相比較，具有直徑相近之金屬彈丸等情，
    亦有內政部警政署刑事警察局97年5月14日刑鑑字第0970065
    926號函文在卷可稽，被告乙○○上開自白，與事實相符，
    堪予採信。
(二)綜上，足認本件被告乙○○在其上址工寮內，將其購自他人
    處之12GAUGE制式霰彈250顆，除扣案之77顆仍為制式霰彈，
    不曾改造外，其中有部分改造成具有殺傷力之非制式子彈共
    113顆（共改造114顆，但1顆無法擊發，不具殺傷力），事
    證明確，被告乙○○此部分犯行，應予論科刑。
(三)至其餘54顆（250顆先扣除無償轉讓予證人曾松波之5顆，及
    現場扣案之含77顆制式及改造失敗1顆、改造成功113顆，合
    計191顆，尚有54顆），既業經被告乙○○於經警查獲前擊
    發完畢，必然均為制式霰彈且有殺傷力，惟無法證明此部分
    制式霰彈，亦經被告乙○○改造為具殺傷力之非制式子彈；
    又公訴人起訴書記載被告乙○○上開250顆制式霰彈係向李
    翰以每顆50元之代價所購入，然事後經檢察官查證結果，並
    非李翰販賣予被告乙○○，而係另有不詳姓名之成年男子，
    而非李翰，有臺灣嘉義地方法院檢察署檢察官97年度偵字第
    3904號不起訴書處分書在卷可按 (見本院卷p152-153)，公
    訴人記載被告乙○○向李翰買入霰彈一節，容有誤會，併此
    敘明。
四、從而，本件被告乙○○就上開犯罪事實（一）、（二）之犯
    行，及被告丙○○就上開犯罪事實（二）之犯行，事證明確
    ，均應堪認定，至被告二人所辯前詞，尚非可採。
參、所犯罪名及刑之酌科：
一、按所謂製造，包括創製、改造、組合、混合、化合等行為在
    內（最高法院86年度臺上字第7558號判決意旨參照）。核被
    告乙○○所為，係犯違反槍砲彈藥刀械管制條例第8條第1項
    之未經許可，製造、販賣可發射子彈具有殺傷力之土造長槍
    罪、同條例第12條第1項之未經許可，製造子彈罪、同條例
    第12條第2項之未經許可，轉讓子彈罪，及同條例第13條第
    1項之未經許可，製造槍砲之主要組成零件罪。另核被告丙
    ○○所為，係犯違反槍砲彈藥刀械管制條例第13條第1項之
    未經許可，製造槍砲之主要組成零件罪。而本件公訴人認被
    告乙○○將5顆制式子彈交付予證人曾松波之犯行，係涉犯
    違反槍砲彈藥刀械管制條例第12條第1項之未經許可，販賣
    子彈罪嫌，尚有未洽，惟其起訴之犯罪事實，與本院認定之
    基本社會事實相同，自應就被告乙○○所為未經許可，轉讓
    子彈之犯行予以審理，並依法變更起訴法條。又本件公訴人
    認被告丙○○將18支槍管交付予被告乙○○之犯行，係涉犯
    違反槍砲彈藥刀械管制條例第8條第1項之幫助犯罪嫌，尚有
    未洽，惟其起訴之犯罪事實，與本院認定之基本社會事實相
    同，自應就被告丙○○所為未經許可，製造槍枝之主要組成
    零件之槍管之犯行予以審理，並依法變更起訴法條。
二、被告乙○○與丙○○就未經許可，製造槍枝之主要組成零件
    之槍管之犯行，具有犯意聯絡及行為分擔，應依刑法第28條
    規定，論以共同正犯。
三、被告丙○○基於單一犯意，於密接時地接續製造共計18支槍
    管，為接續犯，屬實質上一罪。而被告乙○○持有子彈之低
    度行為，為其轉讓子彈之高度行為所吸收，且被告乙○○同
    時以一行為販賣土造長槍一支及轉讓5顆制式霰彈予證人曾
    松波，為想像競合犯，應從較重之未經許可，販賣可發射子
    彈具有殺傷力之土造長槍罪處斷 (至於被告乙○○於本院審
    理時，雖改稱係不同時間交付長槍及子彈予曾松波云云，既
    與證人曾松波證述內容不符，且被告乙○○此部不利己之自
    白，復無證據加以證明，依罪疑有利被告推定之原則，應認
    被告乙○○於本院所為此部分不利於己之自白，無足可採信
    ）。又被告乙○○製造土造長槍前，其製造、持有槍枝之主
    要組成零件之槍管之行為，係其製造槍枝之階段行為，及其
    製造槍枝後，進而持有其所製造之槍枝之低度行為，為其製
    造之高度行為所吸收，另其販賣槍枝之低度行為，為其製造
    槍枝之高度行為所吸收，均不另論罪。再者，被告乙○○改
    造子彈前，其持有子彈之行為，係其改造子彈之階段行為，
    及其改造子彈後進而持有其所改造子彈之低度行為，為其改
    造之高度行為所吸收，均不另論罪。而檢察官雖未就被告乙
    ○○製造槍枝之主要組成零件之槍管之犯行提起公訴，惟此
    部分為業經起訴成罪之製造土造長槍犯行之階段行為，為起
    訴效力所及，本院自應併予審理，併此敘明。
四、另被告乙○○基於單一犯意，於密接時地接續製造上開犯罪
    事實（一）、（二）所示共計10枝槍枝，為接續犯，屬實質
    上一罪。又被告乙○○基於單一犯意，於密接時地接續將制
    式霰彈改造成具有殺傷力之非制式子彈，為接續犯，屬實質
    上一罪，其中一顆雖無法擊發而不具殺傷力，亦不另論以未
    遂，附此敘明。再者，被告乙○○於相近時間，基於同一製
    造槍、彈之犯意，製造土造長槍及將制式霰彈改造成具有殺
    傷力之非制式子彈，為想像競合犯，應從較重之未經許可，
    製造可發射子彈具有殺傷力之土造長槍罪處斷。而檢察官雖
    未就被告乙○○將制式霰彈改造成具有殺傷力之非制式子彈
    之犯行提起公訴，惟此部分與業經起訴成罪之製造土造長槍
    部分，有想像競合犯之關係，為起訴效力所及，本院自應併
    予審理，附此敘明。
五、另被告乙○○所為，係違反槍砲彈藥刀械管制條例第8條第1
    項之未經許可，製造可發射子彈具有殺傷力土造槍枝罪之犯
    行，所犯為法定本刑5年以上有期徒刑，併科新台幣1千萬元
    以下罰金之重罪。而被告丙○○所為，係違反槍砲彈藥刀械
    管制條例第13條第1項之未經許可，製造槍砲之主要組成零
    件罪之犯行，所犯為法定本刑3年以上10年以下之有期徒刑
    ，併科新台幣700萬元以下罰金之罪。然觀諸本件被告乙○
    ○經警搜索查獲系爭扣案槍枝後，即自白犯行，犯後態度良
    好，且其並無前科紀錄，且所販售2支槍枝之對象即楊進忠
    、曾松波，亦均不曾受有期徒刑以上刑之宣告，有臺灣高等
    法院被告前案紀錄表附卷可稽，且楊進忠及曾松波買入上開
    槍枝後，亦僅供己在山間務農驅趕松鼠等之用，有台灣南投
    地方法院96年度訴字第1288號判決在卷可按，可知，被告乙
    ○○素行良好，製造槍枝之目的在於驅趕偷食農作物之動物
    ，出售之對象，亦在用以嚇跑松鼠等破壞農作物之動物，均
    未曾持該槍枝犯罪，並未因此造成公眾或他人現實之惡害，
    且被告乙○○復未避免供製造槍枝使用而取得之制式霰彈，
    殺傷力過大，猶自行將該制式霰彈加以改造成非制式子彈，
    減少內部火藥成份，更可見被告乙○○製造土造長槍之目的
    ，係在保衛農作物以嚇跑野生動物之用，否則又何需將已可
    直接使用，且火力強大之制式霰彈，改造成威力減弱之非制
    子彈？此與一般製造槍枝用於犯罪或大加販售供他人犯罪，
    以牟取暴利之徒相比，被告乙○○實際惡性顯然輕微；又被
    告丙○○毫無前科紀錄，亦有臺灣高等法院被告前案紀錄表
    在卷可考，雖接受被告乙○○之請託，而製造乙○○為製造
    土造長槍所需之槍管，然僅以每支800元代價接受委託，且
    迄今僅取得3千元，獲利甚微，且乙○○製造長槍之目的非
    用以販賣他人供犯罪之用，純粹係農民間驅趕林間動物之用
    ，被告丙○○之惡性顯甚輕微，是以本件被告二人犯罪之具
    體情狀觀之，確屬情輕法重，客觀上足以引起社會一般人之
    同情而堪可憫恕，縱量處最低度之刑，猶嫌過重，爰依刑法
    第59條規定，酌予減輕其刑。
五、原審就被告乙○○及丙○○上開犯行予以論罪科刑，固非無
    見。惟量刑之輕重，雖屬事實審法院得依職權自由裁量之事
    項，然仍應受比例原則及公平原則之限制，否則其判決即非
    適法。刑事審判旨在實現刑罰權分配的正義，故法院對有罪
    被告之科刑，應符合罪刑相當之原則，使輕重得宜，罰當其
    罪，以契合社會之法律感情。原審法院認被告二人均無刑法
    第59條之適用，認事尚有未洽。被告丙○○以無犯罪之認知
    為由，提起上訴雖無理由，惟被告乙○○、丙○○另指摘原
    審判決量刑過重，此部分上訴為有理由，應由本院將原審判
    決撤銷改判。爰審酌被告乙○○製造槍枝之目的在於狩獵，
    驅趕危害農作物之野生動物，且將槍枝出售予楊進忠、曾松
    波二人，亦係供該二人驅趕危害農作物之松鼠等動物之用，
    被告丙○○製造槍管，亦係供被告乙○○製造驅趕野生動物
    之土造長槍之用等犯罪情節輕微。偵、審中亦坦承犯行，態
    度良好，併參以其生活狀況、品行、智識程度、犯罪之動機
    、目的、手段、所生危害等一切情狀，分別量處如主文第2
    項、第3項所示之刑，並諭知罰金如易服勞役之折算標準，
    以資懲儆。又被告丙○○前未曾受有期徒刑以上刑之宣告，
    因一時失慮，偶罹刑典，事後已坦承犯行，深具悔意，經此
    刑之宣告後，應知警惕而無再犯之虞，本院因認暫不執行其
    刑為當，予以宣告緩刑5年，用啟自新。
六、扣案之土造長槍8枝（槍枝管制編號：0000000000至0000000
    000號)、警方於96年6月25日在證人楊進忠位於南投縣竹山
    鎮○○路22之3號居所查獲土造長槍一支（槍枝管制編號：
    0000000000號)，及警方於97年2月4日在證人曾松波位於南
    投縣竹山鎮○○路604號住處查獲土造長槍一支（槍枝管制
    編號：0000000000號），均係違禁物，均應依刑法第38條第
    1項第1款規定沒收之。及扣案之鉛丸4包、彈簧16條、砂磨
    機3臺、電鑽1臺、刨光機1臺、輪鋸1臺、火石機1臺、鑽臺
    1臺、鑽頭40支、乙炔槍1支、固定板手1支、銼刀3支、游標
    尺1把、鐵鎚1支、鑿子1支，均為被告乙○○所有且為供其
    本案犯行所用之物，業據被告乙○○於警詢時自承在卷（見
    偵651號p9），均依刑法第38條第1項第2款規定宣告沒收。
    另扣案之槍管設計草圖1本、槍管廢料1支、出貨估價單1本
    ，均為被告丙○○所有且為供其本案犯行所用之物，業據被
    告丙○○於警詢時自承在卷（見偵651卷p57），均依刑法第
    38條第1項第2款規定宣告沒收。
七、按沒收犯罪所得之現金，除法律另有特別規定，原則上應以
    現存為限，若確已花光費失，且槍砲彈藥刀械管制條例未如
    毒品危害防制條例第19條第1項定有追徵其價額或以其財產
    抵償之相關規定，不得再論知沒收（司法院 (83)廳刑一字
    第01161號意見參照）。查被告乙○○販賣予證人楊進忠、
    曾松波各1枝槍枝所得共計2萬8千元，及被告乙○○交予被
    告丙○○之製造槍枝之主要組成零件之槍管之報酬3千元，
    均未扣案，復無證據證明尚屬存在，爰不予宣告沒收。又扣
    案之霰彈191顆，其中190顆已因鑑驗時試射而失其違禁物之
    性質，無庸為沒收之諭知，其餘1顆因鑑驗時試射無法擊發
    ，不具殺傷力，亦不具違禁物之性質，無庸為沒收之諭知。
    另被告乙○○購自不詳姓名成年男子處之12GAUG E制式霰彈
    之其餘59顆（250顆扣除上開扣案之191顆），其中5顆無償
    轉讓予證人曾松波後，業經證人曾松波擊發完畢，其餘54顆
    亦業經被告乙○○於經警查獲前擊發完畢，均已失其違禁物
    之性質，無庸為沒收之諭知。再者，扣案之被告乙○○所持
    有行動電話2支，及被告丙○○所持有行動電話1支，乃為被
    告二人日常聯絡所用之物，並非專供被告二人為本案犯行所
    用之物，又非違禁物，爰不予宣告沒收。
肆、不另為無罪之諭知部分：
一、公訴意旨另以：被告丙○○明知被告乙○○欲製造其他可發
    射金屬或子彈之具有殺傷力之槍械，竟基於幫助之意，於96
    年12月20日在其所經營位於臺中市○○路5巷9號之工廠內，
    販賣不鏽鋼套32個予同案被告乙○○，因認被告丙○○前開
    部分行為涉犯槍砲彈藥刀械管制條例第8條第1項之幫助犯罪
    嫌。
二、按犯罪事實應依證據認定之，無證據不得認定犯罪事實；不
    能證明被告犯罪者，應諭知無罪之判決，刑事訴訟法第154
    條第2項及第301條第1項，分別定有明文。次按認定不利於
    被告之事實，須依積極證據，苟積極證據不足為不利於被告
    事實之認定時，即應為有利於被告之認定，更不必有何有利
    之證據；又事實之認定，應憑證據，如未能發現相當證據，
    或證據不足以證明，自不能以推測或擬制之方法，以為裁判
    基礎。而刑事訴訟法上所謂認定犯罪事實之積極證據，係指
    適合於被告犯罪事實之認定之積極證據而言，雖不以直接證
    據為限，間接證據亦包括在內；然而無論直接或間接證據，
    其為訴訟上之證明，須於通常一般之人均不致有所懷疑，而
    得確信其為真實之程度者，始得據為有罪之認定，倘其證明
    尚未達到此一程度，而有合理之懷疑存在時，致使無從形成
    有罪之確信，根據「罪證有疑，利於被告」之證據法則，即
    不得遽為不利被告之認定（最高法院30年上字第816號、29
    年上字第3105號、30年上字第1831號、40年臺上字第86號及
    76年臺上字第4986號等判例意旨參照)。
三、本件公訴人認被告丙○○前開部分行為，涉犯槍砲彈藥刀械
    管制條例第8條第1項之幫助犯罪嫌，無非以：被告丙○○之
    警詢及偵訊之供述；同案被告乙○○之警詢及偵訊之供述；
    同案被告乙○○持有行動電話門號0000-000-000號於96年11
    月13日18時9分22秒、同年月20日14時28分35秒、同年12月
    1日10時28分14秒及97年1月2日9時1分50秒之通訊監察譯文
    ；出貨估價單（起訴書誤載為收據）1件，為其所憑之論據
    。
四、訊據被告丙○○固不否認曾將不鏽鋼套32個交予同案被告乙
    ○○，惟矢口否認有何涉犯槍砲彈藥刀械管制條例第8條第1
    項之幫助犯罪嫌之犯行，並辯稱：伊不知道不鏽鋼套之用途
    等語。
五、經查：
(一)同案被告乙○○於警詢及偵訊時均僅供稱其以每支8百元之
    代價委託被告丙○○製造槍管，並未提及其曾向被告丙○○
    購買不鏽鋼套（見偵651卷p10、222)，而被告丙○○於警詢
    時固坦承其於96年12月間將不鏽鋼套32個交予同案被告乙○
    ○，然未提及該不鏽鋼套之用途（見偵651卷p59)，且被告
    丙○○於偵訊時固供稱：伊幫乙○○製作不鏽鋼套，係槍枝
    用的，但伊不知道叫什麼東西等語（見偵651卷p224)，被告
    丙○○於偵訊時仍未詳述該不鏽鋼套之用途，合先敘明。
(二)綜觀同案被告乙○○持有行動電話門號0000-000-000號於96
    年11月13日18時9分22秒、同年月20日14時28分35秒、同年
    12月1日10時28分14秒及97年1月2日9時1分50秒之通訊監察
    譯文其內容均僅提及被告丙○○通知同案被告乙○○取貨，
    未提及該不鏽鋼套之用途（見偵987卷p79、80、82、86)。
    又卷附之出貨估價單固然記載「不鏽鋼套14x12x6.8x30 」
    「32個」（見偵987卷p115），然亦未提記載該不鏽鋼套之
    用途。此外，同案被告乙○○於本院審理時亦供稱：不鏽鋼
    套本來係要做彈殼，但因不合用，伊已全部丟掉等語，且被
    告丙○○於原審審理時亦供稱：乙○○沒有告訴伊不鏽鋼套
    之用途等語。
(三)綜上，足認被告丙○○雖曾將不鏽鋼套32個交予同案被告乙
    ○○，然其此部分行為尚與同案被告乙○○所犯前述之未經
    許可，製造、販賣可發射子彈具有殺傷力之土造長槍之犯行
    無任何關聯。
六、從而，公訴人認被告丙○○所為前開部分行為，涉犯槍砲彈
    藥刀械管制條例第8條第1項之幫助犯罪嫌，其所憑之證據，
    顯未達通常一般人均不致所有懷疑，而得以確信其為真實之
    程度，此外，復查無其他證據證明被告確有公訴人所指此部
    分犯行。惟公訴意旨認此部分與前開被告黃方益論罪科刑部
    分，屬同一行為而為實質上或裁判上一罪，爰不另為無罪之
    諭知。
據上論斷，應依刑事訴訟法第369條第1項前段、第364條、第299
條第1項前段、第300條，槍砲彈藥刀械管制條例第8條第1項、第
12條第1項、第2項、第13條第1項，刑法第11條前段、第28條、
第55條、第59條、第42條第3項、第38條第1項第1款、第2款，判
決如主文。
本案經檢察官甲○○到庭執行職務。
中    華    民    國    97    年    12    月    23    日
            刑事第六庭  審判長法  官  李  文  雄
                              法  官  邱  顯  祥
                              法  官  林  靜  芬
上列正本證明與原本無異。
如不服本判決應於收受送達後十日內向本院提出上訴狀，其未敘
述上訴之理由者並得於提起上訴後十日內向本院補提理由書（均
須按他造當事人之人數附繕本）「切勿逕送上級法院」。
                              書記官  高  勳  楠
中    華    民    國    97    年    12    月    23    日


司法院資訊處製作；財團法人民間司法改革基金會備份。
